臺灣高雄地方法院刑事判決　　　　　　　 96年度訴字第777號
公　訴　人　臺灣高雄地方法院檢察署檢察官
被　　　告　甲○○
上列被告因毒品危害防制條例案件，經檢察官提起公訴（96年度
毒偵字第1 號）及移送併辦（96年度毒偵字第742 號、第1851號
、第3132號），被告於準備程序中就被訴事實為有罪之陳述，經
告以簡式審判之旨，本院合議庭裁定由受命法官獨任進行簡式審
判程序，判決如下：
    主  文
甲○○施用第一級毒品，處有期徒刑捌月。
    事  實
一、甲○○前因施用毒品，經本院以93年毒聲字第2645號裁定送
    觀察、勒戒後，認有繼續施用毒品傾向，再經本院以94年度
    毒聲字第569 號裁定送強制戒治，於民國95年1 月4 日因停
    止其處分出監而執行完畢，95年1 月13日經臺灣高雄地方法
    院檢察署檢察官以95年度戒毒偵字第11號為不起訴處分確定
    。竟猶不知悔改，明知海洛因係政府公告列為毒品危害防制
    條例第2 條第2 項第1 款所定之第一級毒品，未經許可不得
    擅自持有、施用，仍於前述強制戒治執行完畢後5 年內，基
    於施用第一級毒品之犯意，而為下列犯行：
(一)於95年10月14日中午12時許，在高雄小港區○○街116 號住
    處，以海洛因摻水後置入針筒注射之方式，施用第一級毒品
    海洛因1 次。經警於同年月14日下午3 時45分以其為列管毒
    品人口通知到局，經徵得其同意採尿送驗呈嗎啡陽性反應。
(二)於95年11月29日至12月2 日內某時，在其上開住處，以上開
    方式，施用第一級毒品海洛因1 次。嗣95年12月2 日13時，
    經警採其尿液送檢驗結果呈嗎啡陽性反應；
(三)於96年1 月1 日至4 日15時30分許內之某時，在其上開住處
    以上開方式施用第一級毒品海洛因1 次。於96年1 月4 日15
    時30分許，經警採其尿液送檢驗結果呈嗎啡陽性反應。
(四)於96年2 月8 日至12日18時內之某時，在其上開住處以上開
    方式第一級毒品海洛因1 次。嗣經警通知於96年2 月12日18
    時採尿送驗，檢驗結果呈嗎啡陽性反應。
二、案經高雄市政府警察局小港分局報告臺灣高雄地方法院檢察
    署檢察官偵查起訴及移送請求併辦。
    理  由
一、被告甲○○前因施用毒品，經依本院以93年毒聲字第2645號
    裁定送觀察、勒戒後，認有繼續施用毒品傾向，再經本院以
    94 年 度毒聲字第569 號裁定送強制戒治，於94年3 月18日
    期滿出監，95年1 月13日經臺灣高雄地方法院檢察署檢察官
    以95年度戒毒偵字第11號為不起訴處分確定，有臺灣高等法
    院被告前案記錄表在卷可稽，其於5 年內再度施用毒品，已
    合於毒品危害防制條例第23條第2 項之規定，應依法論科。
    又本件被告所犯為死刑、無期徒刑或最輕本刑為3 年以上有
    期徒刑以外之罪，其於準備程序中就被訴事實為有罪之陳述
    ，經法官告知簡式審判程序之旨，並聽取公訴人之意見後，
    本院合議庭依刑事訴訟法第273 條之1 第1 項規定，裁定由
    受命法官獨任進行簡式審判程序，合先敘明。
二、訊據被告對上開犯行均坦承不諱，被告之尿液分別經具備鑑
    定尿液中毒品反應專業能力之長榮大學、正修科技大學以酵
    素免疫分析法初步檢驗，再以氣相層析質譜儀法確認檢驗，
    均呈嗎啡陽性反應，有長榮大學95年10月30日、95年12月13
    日確認報告、正修科技大學超微量研究科技中心96年1 月31
    日編號R00-0000-000號、96年3 月7 日編號R00-0000-000號
    檢驗報告各1 份及列管毒品人口尿液檢體採集送驗紀錄表4
    份（檢體編號分別為：VＺ00000000000 、VＺ00000000000 、
    VＺ00000000000 、VＺ00000000000 ，毒品人口姓名均為甲○
    ○）附卷可按。而人體施用第一級毒品海洛因後，可於2至4
    天內自尿液驗出嗎啡之醫學經驗，亦經行政院衛管制藥品管
    理局91年10月3 日管檢字第110436號函文釋示明確。足證被
    告出於任意性之自白與事實相符，從而本件事證明確，被告
    犯行已堪認定。
三、按刑事法若干犯罪行為態樣，本質上原具有反覆、延續實行
    之特徵，立法時既予特別歸類，定為犯罪構成要件之行為要
    素，則行為人基於概括之犯意，在密切接近之一定時、地持
    續實行之複次行為，倘依社會通念，於客觀上認為符合一個
    反覆、延續性之行為觀念者，於刑法評價上，即應僅成立一
    罪，有最高法院95年度台上字第1079號判決可資參照。蓋此
    種犯罪，只需包括論以一罪，已足以評價其不法內涵，無須
    另論以數罪，此即學理上所稱「集合犯」。而施用毒品具成
    癮性，甚難戒斷，施用者為追求快感並避免毒癮發作之痛苦
    ，須持續、密接施用毒品以解癮，是施用毒品行為，本質上
    具有反覆實施之特性，而多次施用毒品之犯行，社會通念亦
    認為客觀上符合一個反覆、延續性之行為觀念。又被告前經
    觀察、勒戒，已如前述，其於勒戒完畢後仍為本件多次施用
    毒品犯行，顯已具成癮之病患人格特質，主觀上當有不斷施
    用之犯意。綜上所述，被告犯行已符合集合犯之要件，揆諸
    上開說明，應認僅成立一罪。末按本件以集合犯論處，雖與
    先前實務見解認係成立連續犯不同，然此僅屬法律見解之變
    更，與新舊法比較無涉，附此敘明。
四、核被告所為，係犯毒品危害防制條例第10條第1 項之施用第
    一級毒品罪，其持有毒品之低度行為應為施用毒品之高度行
    為所吸收，不另論罪。爰審酌被告施用毒品，觀察勒戒不起
    訴處分後猶不知悔悟，犯後坦承犯行態度良好及其犯罪之動
    機、目的、施用期間、次數、所生身心之危害等一切情狀，
    量處如主文所示之刑。
據上論斷，應依刑事訴訟法第273 條之1 第1 項、第299 條第1
項前段，毒品危害防制條例第10條第1 項，判決如主文。
本案經檢察官乙○○到庭執行職務。
中　　華　　民　　國　　96　　年　　5 　　月　　11　　日
                  刑事第九庭    法　官   王奕勛
以上正本證明與原本無異。
如不服本判決，應於收受送達後10日內向本院提出上訴書狀。
中　　華　　民　　國　　96　　年　　5 　　月　　11　　日
　　　　　　　　　　　　　      書記官   陳心儀
附錄本案論罪科刑法條：
毒品危害防制條例第10條第1 項
毒品危害防制條例第10條
施用第一級毒品者，處 6 月以上 5 年以下有期徒刑。
施用第二級毒品者，處 3 年以下有期徒刑。
